臺灣高等法院刑事判決
111年度上訴字第1161號
上  訴  人  
即  被  告  蔡坤佑



選任辯護人  林育瑄律師
            林君鴻律師
上列上訴人即被告因違反個人資料保護法等案件，不服臺灣○○地
方法院110年度訴字第602號，中華民國111年1月12日第一審判決
（起訴案號：臺灣○○地方檢察署110年度偵續字第65號），提起
上訴，本院判決如下：
    主  文
上訴駁回。
    事實及理由
一、審理範圍：
  ㈠按民國110年6月16日修正公布、同月18日施行之刑事訴訟法
    第348條規定：（第1項）上訴得對於判決之一部為之。（第
    2項）對於判決之一部上訴者，其有關係之部分，視為亦已
    上訴。但有關係之部分為無罪、免訴或不受理者，不在此限
    。（第3項）上訴得明示僅就判決之刑、沒收或保安處分一
    部為之。
  ㈡次按刑事訴訟法施行法第7條之13前段規定：中華民國110年5
    月31日修正通過之刑事訴訟法施行前，已繫屬於各級法院之
    案件，於施行後始適用修正前刑事訴訟法第348條規定。所
    稱「已繫屬於各級法院」，與「已繫屬於法院」之意義，未
    盡相同。前者有區分繫屬於各個不同審級法院之意思，而後
    者則單純僅指繫屬於法院而言。而各審級法院繫屬案件及審
    理程序均具有高度可分性及獨立性，在原審級判決終結前，
    刑事訴訟法既已修正施行，當事人自應依據新修正關於上訴
    範圍之規定提起上訴，此種釐定方式既不影響當事人之期待
    利益與訴訟防禦權，亦無違程序一貫性原則。故於原審級案
    件終結後提起上訴時，自應以其提起各個不同審級上訴時，
    刑事訴訟法第348條是否已經修正施行，作為究應適用新法
    或舊法決定其上訴範圍之時點依據（最高法院110年度台上
    大字第5375號裁定意旨參照）。
  ㈢本案係於上開規定施行後之111年3月28日始繫屬於本院，有
    臺灣○○地方法院111年3月25日新院玉刑心110訴602字第0103
    43號函上所蓋本院收文戳章在卷可稽（本院卷第3頁）。是
    本案上訴之效力及其審理範圍，應依修正後即現行刑事訴訟
    法第348條規定判斷。而被告於上訴理由狀（被告誤載為抗
    告狀）及本院審理時均言明僅就量刑部分提起上訴（本院卷
    第23、24、90、91、99頁），則本件上訴範圍只限於原判決
    之刑部分，依該條之立法理由三規定，其餘部分均不在第二
    審之審判範圍，就本案犯罪事實、論罪部分（所犯罪名、罪
    數關係）及沒收，均如第一審判決所記載（如附件）。
二、被告上訴意旨略以：被告知道在臉書留下證據是犯法，但被
    告向警局報案，警察不受理，被告不知道該怎麼辦才訴諸網
    路的力量，被告對於個資法不了解，所以沒想到公布姓名會
    對兩姊妹造成傷害，被告已將貼文全部已經刪除，也在偵查
    、原審及本院審理時均承認犯罪，因認被告惡性程度不高。
    對於兩姊妹是否因此不能在學校跟同學相處被告也抱持懷疑
    的態度。被告家裡有小孩跟母親要養，希望可以從輕量刑云
    云。
三、駁回上訴之理由
    按量刑之輕重，係屬事實審法院得依職權裁量之事項，原判
    決於量刑時，已依行為人之責任為基礎，並審酌刑法第57條
    各款所列情形，予以綜合考量，既未逾越法定刑度，亦未濫
    用裁量權限，即不得遽指為違法。又按刑法第59條之酌量減
    輕其刑，必於犯罪之情狀，在客觀上足以引起一般同情，認
    為即予宣告法定低度刑期，猶嫌過重者，始有其適用，至於
    犯罪動機、情節輕微、素行端正、家計負擔、犯後態度等情
    狀，僅可為法定刑內從輕科刑之標準，不得據為酌量減輕之
    理由（最高法院51年台上字第899號、28年上字第1064號判
    例意旨參照）。查原審認被告為具有一般智識之成年人，明
    知與被害人2人父母間之紛爭實與被害人2人無涉，仍於臉書
    之社團上張貼被害人2人之姓名、照片，而影響僅為兒童之
    被害人2人之生活，更恐對被害人2人身心發展造成不良影響
    ，其行為應予以非難，復考量被告終坦承犯行之犯後態度，
    告訴人於偵審中表示之一切意見，兼衡被告犯罪之動機、目
    的、手段、情節、智識程度及家庭狀況等一切情狀，量處有
    期徒刑4月，經核原審並無濫用量刑權限，亦無判決理由不
    備，或其他輕重相差懸殊等量刑有所失出或失入之違法或失
    當之處，被告上開犯行，侵害被害人等之隱私權，足生損害
    於被害人等之利益，實非可取，且被告迄今尚未達成和解，
    取得諒解，難認被告已確真心悔悟，本院綜合上揭各情，認
    原審對被告量處有期徒刑4月，核與被告本案之罪責程度相
    當，難認量刑有何不當，被告仍執前揭陳詞，砌詞求予從輕
    量刑，為無理由，應予駁回。
據上論斷，應依刑事訴訟法第368條，判決如主文。
本案經檢察官楊仲萍提起公訴，檢察官何明楨到庭執行職務。
中　　華　　民　　國　　111 　年　　6 　　月　　30　　日
                  刑事第十九庭  審判長法　官  曾淑華
                                      法　官  陳文貴
                                      法　官  許文章
以上正本證明與原本無異。
如不服本判決，應於收受送達後20日內向本院提出上訴書狀，其
未敘述上訴之理由者並得於提起上訴後20日內向本院補提理由書
（均須按他造當事人之人數附繕本）「切勿逕送上級法院」。
                                      書記官  陳盈芝
中　　華　　民　　國　　111 　年　　6 　　月　　30　　日
附件：
臺灣○○地方法院刑事判決
110年度訴字第602號
公  訴  人　臺灣○○地方檢察署檢察官
被　　　告　甲○○　
　　　　　　　　　　
　　　　　　　　　　
　　　　　　　　　　
上列被告因個人資料保護法案件，經檢察官提起公訴（110年度
偵續字第65號），因被告於準備程序中為有罪之陳述，經本院告
知被告簡式審判程序之旨，並聽取當事人意見後，本院裁定由受
命法官獨任進行簡式審判程序，判決如下：
    主  文
甲○○成年人故意對兒童犯個人資料保護法第四十一條之非公務機
關未於蒐集特定目的必要範圍內利用個人資料罪，累犯，處有期
徒刑肆月。
    犯 罪 事 實
一、甲○○與司○梅曾為男女交往關係，因而得知司○梅及其前配偶
    古○宗之子女古珮○（民國00年生，真實姓名年籍資料均詳卷
    ）、古若○（102年生，真實姓名年籍資料均詳卷）之姓名，
    並取得古珮○、古若○之生活照片。甲○○因故與司○梅分手後
    ，與司○梅、古○宗有所糾紛，甲○○明知古珮○、古若○為兒童
    ，而該等糾紛與古珮○、古若○無關，竟意圖損害他人利益，
    基於非法利用個人資料之犯意，於附表所示之時間，以暱稱
    「0000000 0000」在附表所示之臉書網站社團網頁上，發表
    如附表所示之貼文（實際貼文完整揭露司○梅、古珮○、古若
    ○全名，詳卷），將古珮○、古若○之姓名及照片等個人資料
    公開，而非法利用古珮○、古若○之個人資料，足以生損害於
    古珮○、古若○。嗣古珮○、古若○之同學家長見聞部分貼文後
    ，告知校方轉知古○宗，古○宗始悉上情。
二、案經古珮○、古若○之法定代理人古○宗訴請臺灣○○地方檢察
    署檢察官偵查後起訴。
    理  由
一、本件犯罪事實附表部分經檢察官於110年12月14日本院準備
    程序時當庭補充、更正，並無影響基本事實同一之情形，且
    經本院告知被告，故自應以檢察官補正之內容作為本案審理
    之範圍。
二、認定事實所憑證據：　　
（一）被告甲○○於偵查時之供述及本院訊問時之自白。
（二）證人古○宗、司○梅於偵查中之證述。
（三）被告（帳號「0000000 0000」）於108年12月16日在臉書
      社團「靠北○○」、「我是○○人」、「○○大小事」之貼文及
      留言截圖3份（見109他285號卷第8至11頁）。
（四）109年1月17日以被告臉書帳號「0000000 0000」在「我是
      ○○人」社團搜尋其發布貼文之總表1 份（見109他285號卷
      第36頁）。
（五）被告（帳號「0000000 0000」）於109年1月14日在臉書社
      團「我是○○人」之貼文截圖及分享轉貼至其他社團之截圖
      41份（見109他285號卷第37至59頁反面）。
（六）被告（帳號「0000000 0000」）於109年1月16日在臉書社
      團「○○人大小事」、「友善○○人」、「我是○○人」、「我
      是○○人」、「爆廢公社」之貼文截圖5 份（見109 他285
      號卷第60至62頁反面）。
（七）被告（帳號「0000000 0000」）於109年1月16日在臉書社
      團「爆料公社公開版」、「我是○○人」、「我是○○人」之
      貼文截圖3份（見109他285號卷第63至64頁反面）。
（八）被告（帳號「0000000 0000」）於109年1月16日在臉書社
      團「爆料公社公開版」、「我是○○人」之貼文截圖2 份（
      見109他285號卷第65、66頁）。
（九）被告（帳號「0000000 0000」）於109年1月22日在臉書社
      團「我是○○人」之貼文截圖1份（見109他285號卷第67至7
      1頁）。
（十）被告（帳號「0000000 0000」）於109年1月24日在臉書社
      團「單親/離婚/單身交友聯誼社」、「爆廢公社」、「我
      是○○人」、「鼓勵溫馨的心語健康談」、「單身.單親.帥
      哥.美女.交友聯誼社」之貼文截圖5份（見109他285號卷
      第72至76頁）。
（十一）被告（帳號「0000000 0000」）於109年1月25日在臉書
        社團「友善○○人」之貼文截圖1份（見109他285號卷第7
        7頁）。
（十二）被告（帳號「0000000 0000」）於109年1月30日在臉書
        社團「○○爆料公社」、「○○爆料公社」之貼文截圖2 份
        （見109他285號卷第78、78-1頁）。
（十三）109年7月16日以被告臉書帳號「0000000 0000」在「我
        是○○人」、「○○大小事」、「○○人大小事」、「爆廢公
        社」、「大○○八卦網」、「友善○○人」、「○○爆料公社
        」等社團搜尋其發布貼文之總表1份（見109他285號卷
        第135頁至反面）。
（十四）被告（帳號「0000000 0000」）於109年1月16日在臉書
        社團「我是○○人」之貼文截圖1份（見109他285號卷第1
        24頁）。
（十五）被告（帳號「0000000 0000」）於109年1月24日在臉書
        社團「抱怨公社」之貼文截圖1份（見109他285號卷第1
        25頁）。
（十六）被告（帳號「0000000 0000」）於109年1月25日在臉書
        社團「友善○○人」之貼文及留言截圖1份（見109他285
        號卷第126頁）。
（十七）被告（帳號「0000000 0000」）於109年1月30日在臉書
        社團「○○爆料公社」之貼文截圖1份（見109他285號卷
        第127頁）。
（十八）被告與告訴人古○宗於108年12月19日至109年1月7日間
        之對話內容1份（見本院卷第21至193頁）。
三、論罪：
（一）查被告於本案行為時，均係年滿20歲之成年人，又被害人
      古珮○、古若○當時均為未滿12歲之兒童，且被告亦知上情
      。是核被告所為，係犯兒童及少年福利與權益保障法第11
      2條第1項前段、個人資料保護法第20條第1項、第41條之
      成年人故意對兒童犯非公務機關未於蒐集特定目的必要範
      圍內利用個人資料罪。檢察官於110年12月14日本院準備
      程序時認被害人古珮○部分無兒童及少年福利與權益保障
      法第112條第1項前段規定之適用，尚有誤會，且起訴意旨
      既已載明應依兒童及少年福利與權益保障法第112條第1項
      前段加重，是此部分亦無變更法條之問題，附此敘明。
（二）又被告於密切接近之時間，出於同一目的發表附表所示之
      貼文，行為之獨立性極為薄弱，依一般社會健全觀念難以
      強行分開，應視為數個舉動之接續實行，合為包括之一行
      為予以評價而為接續犯。
（三）被告以一行為同時對被害人古珮○、古若○2人觸犯上開罪
      名，為同種想像競合犯，應依刑法第55條前段規定，從一
      重處斷。
四、刑之加重：
（一）累犯：
　　  按刑法第47條第1項規定：「受徒刑之執行完畢，或一部
      之執行而赦免後，5年以內故意再犯有期徒刑以上之罪者
      ，為累犯，加重本刑至2分之1。」有關累犯加重本刑部分
      ，不生違反憲法一行為不二罰原則之問題。惟其不分情節
      ，基於累犯者有其特別惡性及對刑罰反應力薄弱等立法理
      由，一律須加重最低本刑，於不符合刑法第59條所定要件
      之情形下，致生行為人所受之刑罰超過其所應負擔罪責之
      個案，其人身自由因此遭受過苛之侵害部分，對人民受憲
      法第8條保障之人身自由所為限制，不符憲法罪刑相當原
      則，牴觸憲法第23條比例原則，於該規定修正前，法院就
      該個案應裁量是否加重最低本刑，業於108年2月22日經司
      法院釋字第775號解釋意旨揭示，合先說明。
　    查被告前於107年間因妨害公務案件，經本院以107年度○○
      簡字第280號判決判處有期徒刑2月確定，並於108年4月2
      日易科罰金執行完畢，有被告之臺灣高等法院被告前案紀
      錄表在卷可稽，其於徒刑執行完畢5年內，故意再犯本件
      有期徒刑以上之罪，為累犯，本院衡酌使本件被告構成累
      犯之罪，與本件被告所犯之罪，所侵害之法益不同，罪質
      有所差異，爰不依刑法第47條第1項規定加重其最低本刑
      。
（二）又被告為成年人，故意對兒童犯非公務機關未於蒐集特定
      目的必要範圍內利用個人資料罪，應依兒童及少年福利與
      權益保障法第112條第1項前段之規定加重其法定本刑。又
      此屬刑法分則之加重，而刑法第41條第1 項前段所定短期
      自由刑得易科罰金之要件，必其所犯為最重本刑為5 年以
      下有期徒刑以下之刑之罪，而受6 個月以下有期徒刑或拘
      役之宣告者，始得宣告易科罰金。本件被告所犯之罪法定
      本刑加重之結果，已非「最重本刑為5 年以下有期徒刑以
      下之刑之罪」，故縱受6 個月以下有期徒刑之宣告，與上
      開刑法第41條第1 項規定得易科罰金之要件即有不符，自
      無從諭知易科罰金之折算標準，附此敘明。
五、爰審酌被告為具有一般智識之成年人，明知與被害人2人父
    母間之紛爭實與被害人2人無涉，仍於臉書之社團上張貼被
    害人2人之姓名、照片，而影響僅為兒童之被害人2人之生活
    ，更恐對被害人2人身心發展造成不良影響，其行為應予以
    非難，復考量被告終坦承犯行之犯後態度，告訴人於偵審中
    表示之一切意見，兼衡被告犯罪之動機、目的、手段、情節
    ，及其智識程度、家庭狀況等一切情狀，量處如主文所示之
    刑。
六、依刑事訴訟法第273條之1第1項、第299條第1項前段，判決
    如主文。
本案經檢察官楊仲萍提起公訴，檢察官陳中順到庭執行職務。
中    華    民    國   111    年    1     月    12    日
                  刑事第八庭    法  官  潘韋廷
以上正本證明與原本無異。
如不服本判決應於收受本判決後20日內向本院提出上訴書狀，上
訴書狀應敘述具體理由。上訴書狀未敘述上訴理由者，應於上訴
期間屆滿後20日內補提理由書狀於本院(均須按他造當事人之人
數附繕本 )「切勿逕送上級法院」。 
中　　華　　民　　國　　111 　年　　1 　　月　　12　　日
                                書記官  彭筠凱  
附錄本案論罪科刑法條全文：
兒童及少年福利與權益保障法第112條第1項
成年人教唆、幫助或利用兒童及少年犯罪或與之共同實施犯罪或
故意對其犯罪者，加重其刑至二分之一。但各該罪就被害人係兒
童及少年已定有特別處罰規定者，從其規定。
　
個人資料保護法第20條第1 項
非公務機關對個人資料之利用，除第六條第一項所規定資料外，
應於蒐集之特定目的必要範圍內為之。但有下列情形之一者，得
為特定目的外之利用：
一、法律明文規定。
二、為增進公共利益所必要。
三、為免除當事人之生命、身體、自由或財產上之危險。
四、為防止他人權益之重大危害。
五、公務機關或學術研究機構基於公共利益為統計或學術研究而
    有必要，且資料經過提供者處理後或經蒐集者依其揭露方式
    無從識別特定之當事人。
六、經當事人同意。
七、有利於當事人權益。
　
個人資料保護法第41條
意圖為自己或第三人不法之利益或損害他人之利益，而違反第六
條第一項、第十五條、第十六條、第十九條、第二十條第一項規
定，或中央目的事業主管機關依第二十一條限制國際傳輸之命令
或處分，足生損害於他人者，處五年以下有期徒刑，得併科新臺
幣一百萬元以下罰金。 

【附表】
編號 發表時間 臉書社團網頁 發表貼文內容 1 108年12月16日 「靠北○○」 「我是○○人」 「○○大小事」 跟前夫離婚兩年結果就是幫她前夫外面挖錢回去...前夫還付不起孩子學費生活費，就連保險費也繳不起，都靠這女人...這男人也夠丟臉要老婆拿錢回家養(併附被害人2人之照片) 2 109年1月14日 「我是○○人」（並轉貼至其他社團） 感情是兩個人的事...這位紀先生我不知道是您找的還是您前夫找的...當初古珮○哭著跟我說，她的親生父親不養她了...兩年前司小姐你與前夫離婚你自己也拿了錄音檔說你前夫對您、對孩子說了什麼話...2017年12月離婚後，我養你與你全家都沒少過，你只要有吃的一定拿回前夫家...如果養不起孩子，你們可以去跟社福單位申請...請您與您前夫不要在找人跟蹤我家人了(併附被害人2人之照片) 3 109年1月16日 「○○人大小事」 「友善○○人」 「我是○○人」 「我是○○人」 「爆廢公社」 「大○○八卦網」 「○○大小事」 紀先生您說您是律師...但我所知道的古若○不過是一個7歲的孩子...為何要提到我的孩子很可愛，什麼叫我也不想我的孩子出事吧，請問您在恐嚇我嗎？...古珮○、古若○的問題是孩子的親生父母的問題...您可以直接提告，不需要跑來我家門口自拍還傳照片給我...一下說是古先生、司小姐的委任律師(併附被害人2人之照片) 4  109年1月16日 「我是○○人」 「爆料公社公開版」 「我是○○人」 司○梅、古若○、古珮○、古○宗，請不要再找假冒律師身分的人來亂了，你們離婚到現在已經2年多了...孩子的父母誰要孩子誰不要孩子請親生父母自己處理，找假冒律師來威脅是沒辦法解決問題的(併附被害人2人之照片) 5 109年1月16日 「爆料公社公開版」 「我是○○人」 「○○大小事」 台灣幸福連線召集人，紀文清先生...(併附被害人2人之照片) 6 109年1月22日 「我是○○人」 古若○、古珮○，你們是孩子找一個假律師來我家恐嚇、威脅我家人，不管今天是你們兩位小朋友怎麼做，還說你的父母故意用你們的名義...你們爸媽在107年12月初離婚後，你們的學費、生活費、旅遊費、每年出國的機票、才藝費、伙食費，我沒有少過給你們(併附被害人2人之照片) 7 109年1月24日 「單親/離婚/單身交友聯誼社（入團必看【公告】以免影響個人權益！）」 「爆廢公社」 「我是○○人」 「鼓勵溫馨的心語健康談～」 「單身.單親.帥哥.美女.交友聯誼社」 「抱怨公社」 司○梅小姐，今天是你找人來恐嚇與威脅我家人...在一起時你拿我錢常跑前夫家...(併附被害人2人之照片) 8 109年1月25日 「友善○○人」  9 109年1月30日 「○○爆料公社」 「○○爆料公社」 「○○爆料公社」